【裁判字號】    95,易,89
【裁判日期】    951107
【裁判案由】    詐欺
【裁判全文】
臺灣屏東地方法院刑事判決                95年度易字第89號
公  訴  人  臺灣屏東地方法院檢察署檢察官
被      告  甲○○
上列被告因詐欺案件，經檢察官聲請以簡易判決處刑（94年度偵
字第4101號），因本院認為不宜以簡易判決處刑，改依通常程序
審理（95年度簡字第157號），本院判決如下：
    主      文
甲○○意圖為自己不法之所有，以詐術使人將本人之物交付，累
犯，處有期徒刑月，如易科罰金，以銀元佰元即新臺幣玖佰
元折算壹日。
    事      實
一、甲○○前因妨害兵役案件，經本院以92年度簡字第257 號判
    處有期徒刑4 月確定，於民國92年12月22日入監執行，93年
    4 月22日因期滿出監執行完畢，竟不知悔改，明知自己已自
    原工作離職，處於無業狀態，復無積蓄，亦無在短期內獲得
    充裕、穩定收入之確信，顯然欠缺清償貸款之能力，竟基於
    意圖為自己不法所有之詐欺犯意，於94年5 月間，以辦理動
    產抵押貸款為由，詐騙裕融企業股份有限公司（下稱裕融公
    司）為其繳納購車款，並於辦理徵信時，向裕融公司業務代
    表謊稱自己為水泥承包商，每月所得新臺幣（下同）60,000
    元，致裕融公司因誤信其清償能力而陷於錯誤，同意以其購
    買之車號D6-6946 號自用小客車設定動產抵押貸款，並於94
    年5 月19日代甲○○將車價214,000 元給付中古車商，嗣裕
    融公司因甲○○對於約定每月1 期，每期6,467 元，分45期
    清償之分期付款，不僅分文未付，猶將該自用小客車遷移他
    處，致令無從取償，始發現受害。
二、案經裕融公司訴由臺灣屏東地方法院檢察署檢察官偵查聲請
    以簡易判決處刑。
    理      由
壹、證據能力審查部分
一、按被告以外之人（含證人、鑑定人、告訴人、被害人、共同
    被告等）於審判外之陳述雖不符刑事訴訟法第159 條之1至
    之4 等4 條之規定，而經當事人於審判程序同意作為證據，
    法院審酌該言詞陳述或書面陳述作成時之情況，認為適當者
    ，亦得為證據，刑事訴訟法第159 條之5 第1 項定有明文。
    其立法意旨在於傳聞證據未經當事人之反對詰問予以核實，
    原則上先予排除，惟若當事人已放棄反對詰問權，於審判程
    序中表明同意該等傳聞證據可作為證據；基於尊重當事人對
    傳聞證據之處分權，及證據資料愈豐富，愈有助於真實發見
    之理念，且強化言詞辯論主義，使訴訟程序得以順暢進行，
    上開傳聞證據亦均具有證據能力。
二、證人陳佳瀅、乙○○於偵查中檢察官詢問時具結後所為之證
    言，經被告甲○○於本院審理時不爭執其證據能力，應認為
    有證據能力。卷附對保申請書、徵信回傳報表、撥款資料確
    認書、還款明細表、債權讓與暨動產抵押契約、動產擔保交
    易動產抵押設定登記申請書分別為裕融公司人員執行一般業
    務時製作之紀錄文書，或與被告甲○○共同製作之文書，並
    經被告於本院審理時不爭執其證據能力，應認為有證據能力
    。
貳、實體部分
一、前揭犯罪事實，除據被告甲○○自白以設定動產抵押方式，
    向告訴人裕融公司貸款購車，嗣後未曾清償任何款項外，業
    據證人即承辦之告訴人公司員工陳佳瀅、乙○○於偵查中證
    述綦詳，並有被告甲○○不爭執其內容之對保申請書、徵信
    回傳報表、撥款資料確認書、還款明細表、債權讓與暨動產
    抵押契約、動產擔保交易動產抵押設定登記申請書在卷可稽
    。訊據被告甲○○雖矢口否認有詐欺情事，並於本院審理時
    辯稱：伊牽車回來2 個月即發生車禍，當時想繳錢，但身上
    沒有錢云云。惟查，本件被告甲○○原受僱在北部擔任貼磁
    磚之水泥工，然前揭時地購車時已因故離職1 個多月而處於
    失業狀態，亦無任何積蓄；縱先前受僱擔任水泥工時，每月
    收入亦僅10,000元至30,000元等情，業據被告甲○○於本院
    行準備程序整理爭點時自承在卷（詳本院卷第91頁反面、第
    92頁筆錄），茲以其前揭時地向裕融公司貸款辦理對保時，
    不僅未據實說明自己處於失業且無積蓄狀態之事實，猶謊稱
    其職業為「水泥承包商」，並有每月「60,000元」之收入，
    除據證人即對保當時之承辦人陳佳瀅於偵查中結證在卷，並
    有對保申請書附卷可憑（詳偵卷第23頁），縱被告甲○○於
    本院審理時亦自承證人陳佳瀅此部分證言屬實（本院卷第14
    8 頁筆錄），堪信為真。衡情，告訴人裕融公司係以提供購
    車貸款以賺取利息營利之人，自以申貸人是否確有還款能力
    及計劃為其決定是否放貸之重要關鍵因素，其辦理徵信之目
    的，即在取得可供憑估決定之正確資訊，今以被告甲○○僅
    有國中肄業之學歷，有個人戶籍資料在卷可參，社會經濟競
    爭能力原已有限，其向告訴人辦理者，復為消費性貸款性質
    之汽車貸款，而非創業貸款或其他可期待貸款人能因貸款核
    撥而對經濟狀況產生助益之融資類型，苟被告甲○○於對保
    當時果然據實告知自己處於失業狀態，且全無積蓄之事實，
    依常理，告訴人斷無接受其貸款申請之理，足徵本件告訴人
    核撥貸款之原因，係因被告甲○○就其職業及收入等經濟能
    力與條件所為與事實迥然不符之陳述而陷於錯誤所致，被告
    甲○○之詐欺犯行，並於如願由告訴人代其給付上開車款時
    ，即告成立，要不因其事後經濟狀況是否獲得改善而受影響
    ，是被告甲○○上開所辯，顯不足採，其意圖為自己不法所
    有而對告訴人實施詐術取財之犯行，堪予認定。本件被告犯
    罪事證已臻明確，應依法論科。
二、核被告甲○○所為，係犯刑法第339 條第1 項詐欺取財罪。
    該罪法定刑關於罰金之規定，依94年2 月2 日修正公布，並
    於被告行為後自95年7 月1 日起施行之刑法第33條第5 款規
    定：「罰金：新臺幣1,000 元以上，以百元計算之。」較諸
    修正前刑法第33條第5 款為「罰金：1 元以上。」之規定，
    並未較有利於被告，依刑法第2 條第1 項前段規定，就法定
    刑關於罰金部分之適用，應依行為時之法律即修正前刑法第
    33條第5 款之規定。又被告甲○○前因妨害兵役案件，經本
    院以92年度簡字第257 號判處有期徒刑4 月確定，於92年12
    月22日入監執行，93年4 月22日因期滿出監執行完畢，有臺
    灣高等法院被告前案紀錄表及臺灣屏東地方法院檢察署刑案
    資料查註紀錄表各1份在卷可按，茲於5年以內再故意犯本件
    有期徒刑以上之罪，不論依94年2 月2 日修正公布前刑法第
    47條，或修正後，並於95年7 月1 日即被告前揭行為後施行
    之刑法第47條第1 項規定，均構成累犯，對被告而言並無有
    利或不利之情形，不生新舊法比較之問題，應逕依修正前之
    刑法第47條，論以累犯，並加重其刑。
三、爰審酌被告甲○○之年齡、品行、智識能力、犯罪動機、目
    的、手段、犯罪所生法益受損害之程度，其為66年10月15日
    出生、受有國中肄業教育程度、以勞力工作為業之人，有年
    籍資料在卷可參，為本件犯行時年27歲，正值青壯，竟不思
    進取，前有多次因犯罪經法院判刑確定並執行完畢之紀錄，
    除上開構成累犯要件部分已如前述，不再重複評價者外，前
    因違反麻醉藥品管理條例案件，經本院86年度易字第1307號
    判處有期徒刑4 月，於86年8 月6 日入監執行，86年9 月7
    日出監執行完畢；又因違反槍砲彈藥刀械管制條例案件，經
    本院86年度易字第2322號判處有期徒刑8 月確定，並於上開
    案件徒刑執行完畢後，始經本院以87年度聲字第573 號裁定
    合併定應執行有期徒刑10月，扣除已執行4 月部分，於87年
    5 月11日入監執行，88年1 月10日出監執行完畢；旋因妨害
    自由案件，經本院89年度易字第463 號判處拘役59日，於91
    年7 月9 日入監，91年9 月1 日期滿出監執行完畢；嗣又因
    違反毒品危害防制條例案件，經臺灣臺東地方法院90年度東
    簡字第195 號判處有期徒刑4 月確定，於92年5 月26日入軍
    監執行，92年9 月26日期滿出監執行完畢，有臺灣高等法院
    被告前案紀錄表及臺灣屏東地方法院檢察署刑案資料查註紀
    錄表各1 份在卷可按，素行不良；並考量其本件為購車而向
    融資公司詐欺之動機、以謊報工作及收入方式實施詐術之手
    段、詐得214,000 元及嗣後雖經告訴人尋回擔保標的車輛，
    僅拍賣獲償70,000元之數額，對法益所生損害之程度，及其
    犯罪後於本院審理時均全無悔意之犯罪後態度等一切情狀，
    量處如主文所示之刑，又按行為後法律有變更者，適用行為
    時之法律，但行為後之法律有利於行為人者，適用最有利於
    行為人之法律，刑法第2 條第1 項定有明文。94年2 月2 日
    修正公布之刑法第41條，於本件被告犯罪後，業於95年7 月
    1 日生效施行，關於易科罰金之折算標準，原規定以銀元1
    元以上3 元以下折算1 日，修正後規定則以新臺幣1 千元、
    2 千元、3 千元折算1 日，是依前開說明，並應適用被告行
    為時之法律即95年7 月1 日修正生效施行前之刑法第41條第
    1 項前段規定，諭知易科罰金之折算標準。
四、另罰金罰鍰提高標準條例第2 條因上開修正後刑法第41條已
    就易科罰金之折算標準予以明文而無存在必要，於95年5 月
    17日經修正刪除，95年7 月1 日生效，然本件既仍適用修正
    前刑法第41條第1 項前段之規定定被告易科罰金之折算標準
    ，自仍應適用修正前罰金罰鍰提高標準條例第2 條之規定提
    高折算之罰金數額，茲為免與刑法第41條第1 項修正施行後
    所定易科罰金折算標準改採新臺幣計算產生混淆，爰依現行
    法規所定貨幣單位折算新臺幣條例第2 條敘明其易科罰金應
    折算新臺幣之數額，附此敘明。
據上論斷，依刑事訴訟法第299 條第1 項前段，刑法第2 條第1
項、94年2 月2 日修正公布前刑法第47條、第41條第1 項前段，
罰金罰鍰提高標準條例第1 條前段、修正前罰金罰鍰提高標準條
例第2 條，現行法規所定貨幣單位折算新臺幣條例第2 條，判決
如主文。
本案經檢察官鍾仁松到庭執行職務
中    華    民    國    95    年    11    月    7     日
                  刑事第二庭  審判長法  官  羅森德
                                    法  官  蘇碧珠
                                    法  官  陳松檀
以上正本證明與原本無異。
如不服本判決應於收受本判決送達後十日內向本院提出上訴書狀
，其未敘述上訴理由者，並得於提起上訴後十日內向本院補提理
由書狀（均須按他造當事人之人數附繕本）「切勿逕送上級法院
」
中    華    民    國    95    年    11    月    7     日
                                    書記官  林祥玉
附錄本判決論罪科刑法條全文
中華民國刑法第339條
意圖為自己或第三人不法之所有，以詐術使人將本人或第三人之
物交付者，處5 年以下有期徒刑、拘役或科或併科1 千元以下罰
金。
以前項方法得財產上不法之利益或使第三人得之者，亦同。
前二項之未遂犯罰之。


司法院資訊處製作；財團法人民間司法改革基金會備份。
